臺灣桃園地方法院行政訴訟判決　
110年度交字第439號
原      告  嚴子杰  

被      告  桃園市政府交通事件裁決處
                      設桃園市○○區○○路00號7至8樓
代  表  人  張丞邦    住同上
訴訟代理人  黃一鳴律師
上列當事人間交通裁決事件，原告不服被告民國110年8月20日桃
交裁罰字第58-DG0000000號裁決，提起行政訴訟，本院判決如下
：
    主  文
原告之訴駁回。
訴訟費用新臺幣參佰元由原告負擔。
    事實及理由
壹、程序部分
一、本件原告不服被告於民國110年8月20日以桃交裁罰字第58-D
    G0000000號裁決書（下稱原處分）所為之裁決，向本院提起
    撤銷訴訟，依兩造書狀所述各節及卷內資料所示，本件事證
    已臻明確，本院認無經言詞辯論之必要，爰依行政訴訟法第
    237 條之7 之規定，不經言詞辯論而為判決。
貳、實體部分
一、事實概要：原告於110年4月29日18時23分許，駕駛其所有之
    車牌號碼000-0000號自用小客車（下稱系爭車輛），行經桃
    園市平鎮區台66線快速道路東向24.4公里附近時，因有「二
    輛以上汽車共同在道路上競駛」之違規行為，經民眾檢舉，
    桃園市政府警察局平鎮分局（下稱舉發機關）員警於110年5
    月11日以桃警局交字第DG0000000號舉發違反道路交通管理
    事件通知單（下稱系爭舉發單） 逕行舉發其違反道路交通
    管理處罰條例（下稱道交條例）第43條第3項規定，並載明
    應於110年6月25日前到案。嗣原告於110年5月31日向被告陳
    述意見惟未辦理歸責，經舉發機關查復後，被告仍認其有「
    二輛以上汽車共同在道路上競駛」之違規事實明確，乃依道
    交條例第43條第3項規定，以原處分裁處原告罰鍰新臺幣（
    下同）3萬元，吊銷駕駛執照，並應參加道路交通安全講習
    。原告不服，於110年9月8日再向被告申請歸責，被告則以1
    10年9月10日桃交裁管字第110009549號函知原告因逾期故不
    受理其申請，原告則於110年9月16日向本院提起本件行政訴
    訟。
二、原告起訴主張：原告認為本件違規行為應歸責予配偶鍾瑋芳
    ，當日因鍾瑋芳駕車違規，導致原告遭到舉發與裁罰等語。
    並聲明：原處分撤銷。
三、被告則以：
  ㈠按道交條例第24條第1項第3款規定：「汽車駕駛人，有下列
    情形之一者，應接受道路交通安全講習：三、有第四十三條
    規定之情形。」、第43條第3項規定：「二輛以上之汽車共
    同違反第一項規定，或在道路上競駛、競技者，處汽車駕駛
    人新臺幣三萬元以上九萬元以下罰鍰，並當場禁止其駕駛及
    吊銷其駕駛執照。」、第67條第2項前段：「汽車駕駛人，
    曾依…第四十三條第二項、第三項…規定吊銷駕駛執照者，三
    年內不得考領駕駛執照」。復按道路交通安全規則第94條第
    3項規定：「汽車行駛時，駕駛人應注意車前狀況及兩車並
    行之間隔，並隨時採取必要之安全措施，不得在道路上蛇行
    ，或以其他危險方式駕車。」上開處罰條例及道路交通安全
    規則之條文規定意旨，為確認行車順序及劃分道路路權，以
    維護交通安全。故車輛行駛時，應注意車前狀況及間隔，確
    認安全無虞，在行駛過程中，隨時採取必要之準備，以維交
    通安全。
  ㈡依舉發機關110年7月9日平警分交字第1100022658號函略以：
    「民眾檢具蒐證資料向本分局檢舉(檢舉日期110年5月4日)A
    JE-2831號車於110年4月29日18時23分(對照錄影蒐證時間)
    在平鎮區台66線快速道路東向24.4公里處附近交通違規；經
    重新檢視蒐證影片，該車違規事實明確，且造成其他用路人
    之安危，員警依道路交通管理處罰條例第43條第3項及第43
    條第4項分別舉發，並無違誤」。原告不爭執違規事實，至
    原告稱應歸責駕駛人之部分，原告應依道交條例第85條第1
    項：「本條例之處罰，受舉發違反道路交通管理事件之受處
    罰人，認為受舉發之違規行為應歸責他人者，應於舉發違反
    道路交通管理事件通知單應到案日期前，檢附相關證據及應
    歸責人相關證明文件，向處罰機關告知應歸責人，處罰機關
    應即另行通知應歸責人到案依法處理。逾期未依規定辦理者
    ，仍依本條例各該違反條款規定處罰。」之規定向本處申請
    辦理歸責駕駛人，本處已於110年7月15日桃交裁申字第1100
    069319號函說明五敘明辦理歸責實際駕駛人事宜，惟原告未
    向本處申請辦理歸責駕駛人即申請開立裁決書，依道交條例
    第85條第4項：「依本條例規定逕行舉發或同時併處罰其他
    人之案件，推定受逕行舉發人或該其他人有過失。」之規定
    。系爭車輛因有「二輛以上汽車共同在道路上競駛」之情，
    該當道交條例第43條第3項規定所定要件，原處分並無違誤
    等語置辯。並聲明：原告之訴駁回。
四、本件爭點：違規事實是否明確？原告是否逾期申請辦理歸責
    ？應生何種效力？被告所為之原處分是否仍合法適當？
五、本院之判斷：
  ㈠按「二輛以上之汽車在道路上競駛、競技者，處汽車駕駛人
    新臺幣3萬元以上9萬元以下罰鍰，並當場禁止其駕駛及吊銷
    其駕駛執照。……汽車駕駛人有第一項或前項行為者，並吊扣
    該汽車牌照6個月；……。」，道交條例第43條第3項、第4項
    前段分別定有明文。又汽車駕駛人，違反第43條第1項、第3
    項規定者，應接受道路交通安全講習，同條例第43條第5項
    前段亦有明文。
  ㈡原告所有之系爭車輛，於如事實概要欄所載之時間、地點，
    因有與另一部白色自小客車在快速公路上競駛之行為，經民
    眾檢舉，舉發機關員警並以系爭舉發單逕行舉發，被告續以
    原處分裁處等情，此有舉發機關函文、員警職務報告、系爭
    舉發單、影像擷取畫面、採證光碟、車籍資料、駕照資料、
    被告110年7月15日桃交裁申字第1100069319號函文、原告陳
    述書、原處分裁決書與送達證書等件在卷可稽（見本院卷第
    30至54頁）。相關違規過程，亦經本院依職權勘驗卷附採證
    光碟之結果略以：「影像為檢舉人車輛行車紀錄器畫面，日
    期為『2021/04/29』，影片開始時為檢舉人車輛之車尾鏡頭畫
    面，檢舉人車輛在快速公路之內側車道直行，與周遭車輛保
    持大致均等之車速，路況良好，天候正常。於『18：23：32』
    時，一部白色自小客車（下稱A車）自外側車道變換進入內
    側車道。於『18：23：34』時，A車車身超越外側車道另一部
    白色車輛後，即再變換車道進入外側車道，此時可見車牌號
    碼『AJE-2831』號黑色自小客車（下稱系爭車輛）在A車後方
    跟隨且開啟霧燈，其跟隨A車進入內側車道超越外側車道白
    色車輛後亦接續變換至外側車道。於『18：23：36』時，畫面
    變換為檢舉人車輛之車前鏡頭畫面，A車與系爭車輛先後在
    外側車道超越檢舉人車輛。於『18：23：39』時，A車與系爭
    車輛先後自外側車道超越內側車道檢舉人前方之一部黑色小
    客車後即變換至內側車道，越1秒後超越外側車道之一部小
    貨車後即再變換至外側車道，再越1秒後又超越內側車道一
    部白色休旅車並變換至內側車道。上開五次連續變換車道之
    過程中，二車車速均較其他車速均等之車輛為快，且系爭車
    輛均在後方緊跟追逐A車，均於車陣中連續變換車道。」，
    上開勘驗內容，業經本院製作勘驗筆錄並函達兩造命表示意
    見在卷可參（見本院卷第56至60頁) ，經核亦與卷附影像擷
    取畫面（本院卷第32至37頁）相符，並可見二車在車陣間高
    速行駛並不斷變換車道、相互追逐之競駛行為，堪認系爭車
    輛有與他車在道路上競駛之違規事實明確。
  ㈢原告起訴時對於上開勘驗結果並不爭執否認，惟主張本件違
    規應歸責予配偶即鍾瑋芳等語（見本院卷第5頁）。但依行
    為時道交條例第7條之1規定：「對於違反本條例之行為者，
    民眾得敘明違規事實或檢具違規證據資料，向公路主管或警
    察機關檢舉，經查證屬實者，應即舉發。但行為終了日起逾
    七日之檢舉，不予舉發。」、第7 條之2 第1 項、第4 項規
    定：「汽車駕駛人之行為有下列情形之一，當場不能或不宜
    攔截製單舉發者，得逕行舉發：……七、經以科學儀器取得證
    據資料證明其行為違規。……第一項逕行舉發，應記明車輛牌
    照號碼、車型等可資辨明之資料，以汽車所有人為被通知人
    製單舉發。」、第85條第1項規定：「本條例之處罰，受舉
    發違反道路交通管理事件之受處罰人，認為受舉發之違規行
    為應歸責他人者，應於舉發違反道路交通管理事件通知單應
    到案日期前，檢附相關證據及應歸責人相關證明文件，向處
    罰機關告知應歸責人，處罰機關應即另行通知應歸責人到案
    依法處理。逾期未依規定辦理者，仍依本條例各該違反條款
    規定處罰。」。據此可知，逕行舉發係以汽車所有人為被舉
    發人，如汽車所有人接獲逕行舉發之違規舉發通知單時，如
    認應歸責於他人者，即應依指定之應到案日期與應到案處所
    ，遵期到案並提出證明文件辦理歸責。若逾期辦理或未提出
    充足之證明文件者，處罰機關仍應以汽車所有人為被處分人
    進行裁罰。
  ㈣蓋上揭道交條例第85條第1項之規定，核係因應大量交通事件
    調查所為之特殊立法設計，其其立法意旨，無非在將行政處
    罰歸於實際應負責任之人，以符公平正義，並使實際應負責
    之人能知所警惕避免再犯，惟因慮及監理及逕行舉發交通違
    規之處罰係大量而反覆性之行政行為，處罰機關礙於人力、
    時間之短絀，有時難以一一詳究違規者為何人，相較之下受
    處分人時間、人力較為寬裕，且受處分人對於實際駕駛者為
    何人多知之甚詳，相關證據及證明文件亦均在受處分人掌握
    之中，具有資訊上之優勢，若容許受處分人僅泛稱係他人駕
    駛而不提供足資識別之身分，又或稱為某某人所為但不提出
    證據，則處罰機關勢需耗費大量時間勞力調查，仍恐一無所
    獲，此種責任之分配並非合理。又倘若僅課予受處分人檢附
    相關證據及足資辨識、通知應歸責人之證明文件，而容任其
    於任何時間均得提出，亦將使究竟何人應負最終行政罰責任
    之法律關係長期懸而未決，並使逕行舉發案件有罹於道交條
    例第90條時效之可能，且亦與前揭規定中「應於到案日期前
    提出」期限之限制形同具文，此應非立法之本意，故立法者
    課予受處分人在期限前提出證明之義務，違反者，仍依本條
    例各該違反條款規定「處罰」，使車輛所有人負最終處罰責
    任（臺北高等行政法院106 年交上字第105 號判決意旨參照
    ）。
  ㈤查系爭車輛為原告所有，而系爭舉發單於110年5月17日合法
    送達於原告（見本院卷第88頁) 原告並於110年5月31日到案
    向被告提出陳述意見（見本院卷第54頁）。而原告所述鍾瑋
    芳駕駛系爭車輛違規等情，縱或屬實，惟原告身為該違規之
    系爭車輛所有人，本負有管理該車輛之責任，而實際系爭車
    輛駕駛人是否另有他人，自可依上開道交條例第85條第1 項
    前段規定，於系爭舉發單應到案日期之前，檢附相關證據及
    應可歸責人之相關證明文件，向處罰機關告知應歸責之人。
    然原告在陳述意見後，被告亦以110年7月15日桃交裁申字第
    1100069319號函文延長應到案期日為110年9月3日，函文內
    容並已就辦理歸責與提起行政訴訟分別說明救濟教示（見本
    院卷第48至49頁），且系爭舉發單注意事項第3點亦有說明
    略以「受通知人認為受舉發之違規行為應歸責他人者，應於
    應到案日期前，檢附相關證據及足資辨識、通知應歸責人之
    證明文件，向處罰機關（即應到案處所）告知應歸責人，逾
    期未依規定辦理者，依本條例違反條款規定處罰。」（見本
    院卷第72頁）。但原告仍遲至110年9月8日始辦理歸責，已
    逾被告所寬延之應到案期限即110年9月3日，此亦有蓋用被
    告所屬桃園工作站110年9月8日收文戳章之違規移轉駕駛人
    申請書在卷可參（見本院卷第70頁），足認原告怠於履行系
    爭車輛所有人之義務，未於指定期限前提出實際駕駛人，被
    告乃依道交條例第85條第1 項後段「逾期未依規定辦理者，
    仍依本條例各該違反條款規定處罰」之規定，裁罰系爭車輛
    所有人即原告，即屬有據。
  ㈥再者，依原告親筆書寫並簽名確認之陳述書略以：「110年4
    月29日是勞動節連假的前一天，此路段時速可達90公里，當
    天的時間是18時23分，也是下班時間，車流量很大，時速一
    定不會太高。而且此路段只有二線道，對於要趕時間的人，
    如果前車擋道，本身的車就只能開其他車道。我有到平鎮分
    局去調影片檔案，影片短短不到10秒就被認定是競速，請問
    競速的定義是什麼？」等語（見本院卷第54頁），可見原告
    於陳述意見階段未曾提及鍾瑋芳駕車之情節，並對於當時系
    爭車輛之行駛情形陳述歷歷，自難認駕駛系爭車輛在道路上
    競駛並非原告本人，其起訴主張顯係臨訟卸責之詞，毫不可
    採。
六、綜上所述，原告於事實概要欄所載時、地，有「二輛以上汽
    車共同在道路上競駛」之違規情事。從而，被告依道交條例
    第43條第3項規定，以原處分對原告裁處罰鍰3萬元，吊銷駕
    駛執照，並應參加道路交通安全講習，核無違誤。原告訴請
    撤銷原處分，為無理由，應予駁回。
七、本件事證已臻明確，兩造其餘攻擊、防禦方法及所提證據，
    經核均與判決結果不生影響，爰不一一論列，併此敘明。
八、本件訴訟費用額確定為第一審裁判費300 元，爰依行政訴訟
    法第98條第1 項規定，由敗訴之原告負擔。
中　　華　　民　　國　　111 　年　　5 　　月　　30　　日
                  行政訴訟庭　法　官　徐  培  元
上為正本係照原本作成。
如不服本判決，應於判決送達後20日內，向本院提出上訴狀並表
明上訴理由（原判決所違背之法令及其具體內容或依訴訟資料可
認為原判決有違背法令之具體事實），其未載明上訴理由者，應
於提出上訴後20日內向本院補提理由書（上訴狀及上訴理由書均
須按他造人數附繕本，如未按期補提上訴理由書，則逕予駁回上
訴），並應繳納上訴裁判費新臺幣750元。
中　　華　　民　　國　　111 　年　　5 　　月　　30　　日
                              書記官  吳  文  彤